臺灣臺北地方法院民事判決
111年度訴字第3100號
原      告  台新國際商業銀行股份有限公司

法定代理人  尚瑞強  


訴訟代理人  胡大健  
被      告  馬中芬  

上列當事人間請求給付簽帳卡消費款等事件，本院於民國111年8
月11日言詞辯論終結，判決如下：
    主  文
被告應給付原告新臺幣貳拾參萬貳仟零貳拾陸元及自民國九十七
年四月三日起至民國一百零四年八月三十一日止，按年息百分之
十五點九九、自民國一百零四年九月一日起至清償日止，按年息
百分之十五計算之利息。
被告應給付原告新臺幣貳拾捌萬肆仟柒佰壹拾肆元及自民國九十
六年三月十五日起至清償日止，按年息百分之十三點五計算之利
息，暨自民國九十六年四月十六日起至清償日止，其逾期六個月
以內按年息百分之一點三五計算，逾期超過六個月按年息百分二
點七計算之違約金，其中自民國一百零三年五月十八日起，每次
違約狀態最高連續收取期數應為九期。
原告其餘之訴駁回。
訴訟費用新臺幣伍仟陸佰貳拾元由被告負擔。
    事實及理由
壹、程序方面：
一、按當事人得以合意定第一審管轄法院。民事訴訟法第24條第
    1項前段定有明文。查：本件兩造已於台新銀行信用卡約定
    書第26條、信用貸款借據暨約定書（下稱系爭約定書）第24
    條，合意以本院為第一審管轄法院（見本院卷第19、35頁）
    ，則本院就本件訴訟自有管轄權，合先敘明。
二、本件被告經合法通知，未於言詞辯論期日到場，核無民事訴
    訟法第386條各款所列情形，爰依原告之聲請，由其一造辯
    論而為判決。
貳、實體方面：
一、原告主張：
　㈠被告於民國93年3月間向原告申請卡號0000000000000000之信
    用卡使用，依約被告得於特約商店記帳消費，但所生應付帳
    款應於繳款截止日前向原告清償或以循環信用方式繳付最低
    應繳金額。詎被告自發卡日起至97年4月2日止，消費記帳尚
    餘新臺幣（下同）23萬2,026元未依約清償，依申請書之約
    定，循環信用利息自撥款代償日起至第6個月止為年利率2.9
    9％、第7個月起為年利率15.99％計算，另依銀行法第47條之1
    之規定，自104年9月1日起至清償日止按年息15％計算。復依
    會員約定條款第24條約定，被告已喪失期限利益，應即清償
    所有未償還之款項。　
　㈡被告於94年12月間向原告申請信用貸款，核准額度為30萬元
    ，依系爭約定書之約定，借款期間自94年12月20日起至99年
    12月20日止，自撥款日起共分60期，按年金法計算月付金，
    借款利率按年息13.5％計算，如延遲繳款，依系爭約定書第6
    條之約定，除按約定利率計息外，逾期在6個月以內部分，
    按屆期時利率之一成，逾期超過6個月部分，按屆期時利率
    之二成加付違約金。詎被告未依約清償，截至96年12月20日
    為止，尚餘28萬4,714元及自96年3月15日之利息暨違約金未
    清償，依系爭約定書第7條之約定，被告已喪失期限利益，
    即應清償所有未償還之全部款項。
　㈢綜上，被告上述2筆債務均未按期清償，依約其債務均已視為
    全部到期，爰依信用卡契約、消費借貸之法律關係請求被告
    清償前揭債務等語。
  ㈣並聲明：
　⒈被告應給付原告23萬2,026元，及自97年4月3日起至104年8 
    月31日止，按年息15.99％、暨自104年9月1日起至清償日止
    ，按年息15％計算之利息。
  ⒉被告應給付原告28萬4,714元，及自96年3月15日起至清償日
    止，按年息13.5％計算之利息，暨自96年4月16日起至清償日
    止，逾期6個月以內，按上開利率之10％，逾期超過6個月以
    上，按上開利率之20％計算之違約金。
二、本件被告未於言詞辯論期日到場爭執，亦未提出書狀作何聲
    明或陳述。
三、經查：
　㈠本件原告主張之事實，業據其提出會員約定條款、信用卡申
    請書、信用卡發卡授權系統、信用貸款借據暨約定書、催收
    帳卡查詢、帳戶還款明細查詢畫面等資料為證（見本院卷第
    11至41頁），核與其所述相符，被告復經合法通知，未於言
    詞辯論到場爭執，亦未提出任何書狀供本院參酌，堪認原告
    之主張為真實。
  ㈡惟就原告請求信用貸款之違約金部分，因系爭約定書簽訂時
    所適用之92年1月22日修正公布之消費者保護法（下稱消保
    法）第17條第1項、第2項規定：「中央主管機關得選擇特定
    行業，公告規定其定型化契約應記載或不得記載之事項。違
    反前項公告之定型化契約，其定型化契約條款無效。該定型
    化契約之效力，依前條規定定之」。又金融監督管理委員會
    於102年11月18日公告訂定，並自103年5月18日生效之消費
    性無擔保貸款定型化契約應記載事項（下稱契約應記載事項
    ）第7條第1項、第2項規定：「借款人如遲延還本或付息時
    ，以本金自到期日起，照應還本金金額，並按原借款利率計
    算遲延期間之遲延利息者為限，金融機構始得收取違約金。
    」、「金融機構依前項約定收取違約金時，其收取方式應依
    下列方式擇一於契約中約定：㈠逾期6個月以內者，按原借款
    利率之百分之10，逾期超過6個月部分，按原借款利率之百
    分之20，按期計收違約金，每次違約狀態最高連續收取期數
    為9期。㈡每期採固定金額計收違約金者，每次違約狀態最高
    連續收取期數為3期」，就按期計收之違約金設有最高連續
    收取期數之限制，而系爭約定書第6條固未就每次違約狀態
    之違約金最高連續收取期數為限制，然系爭約定書係原告基
    於企業經營者地位，為與多數消費者訂立同類契約之用，所
    提出預先擬定之定型化契約條款，應有上開修正前消保法第
    17條第1項、第2項規定之適用。故契約應記載事項關於金融
    機構收取違約金期數之限制，縱未記載於兩造間系爭信用貸
    款契約中，於契約應記載事項生效日即103年5月18日後，仍
    應優先於系爭約定書之約定而對原告發生拘束力。則系爭約
    定書依原借款利率之一定比例，按期計收違約金，自103年5
    月18日起，每次違約狀態最高連續收取期數應為9期。
  ㈢從而，原告依信用卡契約、消費借貸之法律關係，請求被告
    給付如主文第1項、第2項所示之金額、利息及違約金，為有
    理由，應予准許。至逾此部分之請求則為無理由，應予駁回
    。 
四、本件訴訟費用額，依後附計算書確定如主文所示金額，並審
    酌前開駁回部分與原告訴之聲明比例，酌量由被告負擔。
五、據上論結，原告之訴為一部有理由、一部無理由。依民事訴
    訟法第79條、第87條第1項，判決如主文。
中　　華　　民　　國　　111 　年　　8 　　月　　18　　日
                   民事第七庭    法　官　 陳彥君
以上正本係照原本作成。
如對本判決上訴，須於判決送達後20日內向本院提出上訴狀。如
委任律師提起上訴者，應一併繳納上訴審裁判費。
中　　華　　民　　國　　111 　年　　8 　　月　　18　　日
                    　　　　　　 書記官　 吳昭誼
計  算  書
項      目             金  額（新臺幣）    備    註
第一審裁判費           5,620元             原告已預納
合        計           5,620元